【裁判字號】    99,訴,982
【裁判日期】    990812
【裁判案由】    營利事業所得稅
【裁判全文】
臺北高等行政法院判決
                                       99年度訴字第982號
                                     99年7月22日辯論終結
原      告  國金企業有限公司
代  表  人  甲○○
訴訟代理人  羅炘沂  律師
複 代理 人  羅翠慧  律師
被      告  財政部臺灣省北區國稅局
代  表  人  乙○○○○○○住同上
訴訟代理人  丁○○
上列當事人間營利事業所得稅事件，原告不服財政部中華民國99
年3 月17日台財訴字第09800634560 號訴願決定（案號：第0980
4001號），提起行政訴訟，本院判決如下：
    主  文
原告之訴駁回。
訴訟費用由原告負擔。
    事實及理由
一、程序事項：本件原告起訴後，被告之代表人已由陳文宗變更
    為邱政茂再變更為吳自心，茲各由新任代表人具狀聲明承受
    訴訟，核無不合，應予准許。
二、事實概要：緣原告民國94年度營利事業所得稅結算申報列報
    營業收入淨額新臺幣（下同）346,540,707 元、營業成本32
    5,070,037 元及營業淨利2,151,970 元，被告初查以原告營
    業成本取具涉嫌虛設行號之憑證，逾期未能提示相關之入帳
    明細、合約、付款證明等資料，致營業成本無法勾稽查核，
    按該業（行業標準代號：4002-11 ）同業利潤標準毛利率19
    ﹪核算營業毛利65,842,734元，減除核定營業費用及損失總
    額19,318,700元，核算營業淨利46,524,034元，較按同業利
    潤標準淨利率9%核算31,188,663元為高，依營利事業所得稅
    查核準則（下稱查核準則）規定，核定營業淨利31,188,663
    元，應補稅額7,259,173 元。原告不服，申請復查，經被告
    以98年10月15日北區國稅法一字第0980007266號復查決定（
    下稱原處分）駁回其復查之申請。原告仍表不服，提起訴願
    ，經遭駁回，遂提起本件行政訴訟。
三、本件原告主張：
  (一)被告以原告營業成本取具涉嫌虛設行號之憑證，且逾期未能
    提示依「稅捐稽徵機關管理營利事業會計帳簿憑證辦法」（
    下稱會計帳簿憑證辦法）第2 條所規定之相關資料供核，進
    而認定原核定營業淨利31,1 88,663 元並無不合，惟查：
  1.行政救濟之目的，在於藉由行政機關自我審查的機會，減低
    行政紛爭需進入法院程序的機會，不僅有利人民權利保護，
    亦可減低行政機關進行訴訟所需耗費之時間和成本。是以改
    制前行政法院61年判字第198 號判例「納稅義務人於稽徵機
    關進行調查或復查時，未提示該項帳簿文據，或雖提示而有
    不完全者，稽徵機關應依所得稅法第83條第2 項規定時間，
    命其提示或補正，如經過規定時間，而納稅義務人仍不遵照
    提示或補正者，稽徵機關始得依同條第1 項後段規定，依查
    得之資料或同業利潤標準，核定其所得額。」，明示行政機
    關應先善盡通知義務，給予人民補正說明之機會，僅於人民
    仍未盡其提出課稅所得資料之協力義務時，方可依所得稅法
    第83條第1 項依同業利潤標準，核定其所得額。本案中被告
    及訴願決定均認「申請人於98年7 月24日提供部分資料並申
    請延期1 個月提示其他文件，經本局准予延至98年8 月29日
    提示，惟其僅提示總分類帳，未提供依稅捐稽徵機關管理營
    利事業會計帳簿憑證辦法第2 條規定之日記帳、在建工程明
    細帳、施工日報表、憑證、工程合約及驗收證明等相關資料
    供核」云云，惟被告曾於98年7 月14日來函原告，要求原告
    於文到10日內提供94年度帳簿憑證及相關文據等資料，原告
    亦於期限內函覆被告，並於該函中業已提出94年度原告總分
    類帳帳冊等相關資料，並對其他未能提出之資料或作出說明
    、或請求展延，顯見原告始終盡力配合提出被告在核定營利
    事業所得稅課稅程序上所需之相關課稅資料。其後，被告又
    於98年7 月30日函文原告，准予延期提示資料，命原告提示
    相關資料正本，原告乃分別於98年8 月25日、9 月4 日函覆
    被告，並提出原告工程成本分析表、向力清企業有限公司、
    雲明企業有限公司、寅泓企業有限公司及利佑實業有限公司
    及桓葆資源開發股份有限公司（下稱力清公司、雲明公司、
    寅泓公司、利佑公司及桓葆公司）之進項憑證等資料。由上
    可知原告於收受該通知函後，確實已依所載通知提示相關文
    據帳冊，原告既已依規定補附相關之進項憑證等資料，縱被
    告認為原告有提供不足之情形，依上開判例，被告或應規定
    時間通知原告補正，或應先行通知原告備詢查對或再通知補
    正，如經過規定時間，原告仍不遵照補正，被告始得依所得
    稅法第83條第1 項規定，核定原告之所得額，如此方能減低
    訟源，並且達到行政救濟之目的。詎被告未通知原告補正，
    逕以原告所提資料未詳列等，無法勾稽查核為由，依同業利
    潤標準核定原告營業成本，自有未合。
  2.被告又認「原查以其營業成本取具涉嫌虛設行號之憑證，惟
    逾期未能提示相關之入帳明細、合約、付款證明等資料，致
    營業成本無法勾稽查核……」然原告確有向力清公司進貨
    25,011,000元、向雲明公司進貨6,015,000 元、向寅泓公司
    進貨1,680,000 元、向金上豐企業有限公司（下稱金上豐公
    司）進貨25,683,500元，上開交易皆有進項憑證、入帳明細
    及成本、合約、支付價金流程等相關證明文件可稽，並經原
    告一一提出予被告，是復查決定所述即與事實不符。況且，
    縱使被告對上開交易存有疑義，目前亦尚在復查或訴願或行
    政訴訟之階段，根本尚未確定，是以原告94年度之營業成本
    核定仍須視上開事件行政救濟確定之結果而定，尚非可由被
    告先行定奪，若認可憑被告一己之認定，逕將原告94年度營
    業成本改依同業利率9%核定，導致原告之營業淨利由申報額
    2,151,970 元增為31,188,663元，並因而需補繳7,259,173
    元，不僅有以行政權侵害司法權、違反權力分立原則之虞，
    更侵害了憲法所賦予人民之訴訟救濟權利。
  (二)又訴願決定認「至原告另主張其與力清公司等虛設帳號間有
    進貨交易事實，應嗣營業稅部分行政救濟確定後再為定奪乙
    節，查該部分僅為系爭94年度營業成本之一部，原告未能提
    示該年度完整之帳簿憑證及文據，致全部營業成本無法核對
    勾稽，無論前開營業稅行政救濟結果為何，均與本案依首揭
    規定應以同業利潤標準核定其所得額之認定無影響」云云，
    惟查：
  1.按司法院釋字第218 號解釋「人民有依法律納稅之義務，憲
    法第19條定有明文。國家依法課徵所得稅時，納稅義務人應
    自行申報，並提示各種證明所得額之帳簿、文據，以便稽徵
    機關查核。凡未自行申報或提示證明文件者，稽徵機關得依
    查得之資料或同業利潤標準，核定其所得額。此項推計核定
    方法，與憲法首開規定之本旨並不牴觸。惟依此項推計核定
    方法估計所得額時，應力求客觀、合理，使與納稅義務人之
    實際所得相當，以維租稅公平原則。」、高雄高等行政法院
    90年度訴字第1905號「所得稅法關於推計課稅之規定，係為
    發現客觀真實、減輕稅捐稽徵機關證明程度所設，其旨非謂
    容許稽徵機關得以恣意或是臆測之方法認定所得，對於推計
    之方法與結果之合理性，稽徵機關仍應予以證明。」，可知
    所得稅法第83條第1 項僅屬為確保課稅之公平公正性、維護
    國家稅收及實現量能課稅原則，不得以此允認稅捐稽徵機關
    得以間接所得資料推算所得額課徵所得稅之課稅方法的明文
    規定，非謂以同業利率核定後，即可免除稽徵機關對推計方
    法妥當性或適切性之注意義務，故推計之結果仍應達到合理
    可信之程度，始得謂稽徵機關已善盡舉證之責。
  2.本件被告對原告所為之94年度營利事業所得稅結算申報核定
    通知書，營業收入淨額是依照原告申報額作核定，但卻未進
    一步對原告所列之各項營業成本支出為查核，而率依同業淨
    利率核定，將原告的營業淨利由2,151,970 元改核定為31,1
    88,663元，兩者相差懸殊，是否正當客觀、是否合乎一般經
    驗及論理法則、是否達合理可信之程度、又是否與原告之實
    際收入相當，實非無疑。是以被告在未給原告針對有疑義處
    為補充查對、並待行政爭訟結果確定原告確實和力清公司、
    雲明公司、寅泓公司、金上豐公司有進貨交易事實之情形下
    ，逕依同業利潤標準核定原告營業成本，不僅規避憲法以及
    法律課予行政機關之證明義務，更侵害原告受憲法保護之財
    產權。
  (三)綜上所陳，原告已依法及依被告之要求提示相關帳冊文據，
    且原告確實和力清公司、雲明公司、寅泓公司、金上豐公司
    有進貨交易事實，縱被告有疑義，亦應待行政爭訟結果確定
    ，非可由被告先為定奪認定原告無進貨事實並虛報進項稅額
    ，逕依同業利率9%核定原告之營業淨利為31,188,663元，原
    處分及訴願決定實顯有重大違誤等情。
  (四)聲明求為判決：訴願決定、原處分均撤銷；訴訟費用由被告
    負擔。
四、被告抗辯則以：
  (一)按「稽徵機關進行調查或復查時，納稅義務人應提示有關各
    種證明所得額之帳簿、文據；其未提示者，稽徵機關得依查
    得之資料或同業利潤標準，核定其所得額。」、「本法第83
    條所稱之帳簿文據，其關係所得額之一部或關係課稅年度中
    某一期間之所得額，而納稅義務人未能提示者，稽徵機關得
    就該部分依查得資料或同業利潤標準核定其所得額。」為所
    得稅法第83條第1 項及同法施行細則第81條第1 項所明定。
    次按「營利事業之帳簿文據，其關係所得額之一部未能提示
    ，經稽徵機關依所得稅法施行細則第81條之規定，就該部分
    按同業利潤標準核定其所得額者，其核定之所得額，以不超
    過當年度全部營業收入淨額依同業利潤標準核定之所得額為
    限。」為查核準則第6 條第1 項前段所規定。又「凡實施商
    業會計法之營利事業，應依左列規定設置帳簿……三營建業
    ：(一)日記簿：得視實際需要加設特種日記簿。(二)總分類帳：
    得視實際需要加設明細分類帳。(三)在建工程明細帳：得視實
    際需要加設材料、物料明細帳及待售房屋地明細帳。(四)施工
    日報表：記載工程每日有關進料、領料、退料、工時及工作
    記錄等資料。(五)其他必要之補助帳簿。」為會計帳簿憑證辦
    法第2 條第3 款所規定。再按「租稅稽徵程序，稅捐稽徵機
    關雖依職權原則而進行，惟有關課稅要件事實，多發生於納
    稅義務人所得支配之範圍，稅捐機關掌握困難，為貫徹公平
    合法課稅之目的，因而課納稅義務人申報協力義務。」為司
    法院釋字第537 號解釋所明釋。末按「當事人主張事實須負
    舉證責任。倘其所提出之證據不足為主張事實之證明，自不
    能認其主張之事實為真實。」改制前行政法院36年判字第16
    號著有判例。
  (二)次按「有關課稅要件事實，多發生於納稅義務人所得支配之
    範圍，稅捐稽徵機關掌握困難，為貫徹公平合法課稅之目的
    ，因而課納稅義務人申報協力義務。」司法院釋字第537 號
    解釋闡明在案；納稅義務人違背上述義務，在行政實務上即
    產生由稅捐稽徵機關片面核定等不利益之後果，而減輕稽徵
    機關之證明程度。是故納稅義務人於稽徵機關進行調查或復
    查時，有提供帳證供查核之義務，如未能提示帳證供查核，
    稽徵機關即得依查得之資料，核定其所得額，首揭所得稅法
    相關規定甚明。
  (三)所得稅法第83條所稱「未提示」者，包括全部未提示，以及
    提示而不完全、不健全、不相符致無法勾稽者，亦經改制前
    行政法院61年判字第198 號判例闡釋有案。另改制前行政法
    院57年判字第60號判例所指：「納稅義務人如已提供有關資
    料，稽徵機關即應就其提供之資料調查認定」，亦係指納稅
    義務人已依法令規定提供齊備應設置之主要帳簿，而依該主
    要帳簿之記載，已能合法完全勾稽者為前提，始有其適用。
    如果納稅義務人所提示者，並非依法令規定應齊備之主要帳
    簿全部，或依其提示之資料，因其記載不詳實，致無從勾稽
    者，稽徵機關自得依查得之資料或同業利潤標準核定其所得
    額，法意至明。
  (四)原告94年度營利事業所得稅結算申報，原列報營業收入淨額
    346,540,707 元、營業成本325,070,037 元及營業淨利2,15
    1,970 元，被告初查以其營業成本取具涉嫌虛設行號之憑證
    ，惟逾期未能提示相關之入帳明細、合約、付款證明等資料
    ，致營業成本無法勾稽查核，遂按該業（行業標準代號：40
    02-11 ）同業利潤標準毛利率19﹪核算營業毛利65,842,734
    元，減除核定營業費用及損失總額19,318,700元，核算營業
    淨利46,524,034元，惟較按同業利潤標準淨利率9%核算31,1
    88,663元為高，依查核準則規定，核定營業淨利31,188,663
    元。嗣原告依法申請復查，惟僅提示估價單、工程估驗請款
    單、統一發票、付款簽收回條單及支票影本等部分資料，經
    被告以98年7 月14日北區國稅審一字第0981038156號函（下
    稱被告98年7 月14日函），通知原告補提示94年度帳簿憑證
    及有關文據、各類成本表、施工日報表、營業稅申報書、全
    部工程合約、工程驗收證明、股東會決議文件、取得力清公
    司、雲明公司、寅泓公司及利佑公司等進項憑證之入帳明細
    、成本、合約、支付價金流程及相關證明文件等資料供核，
    原告雖於98年7 月24日再提供部分資料，並申請延期1 個月
    提示其他文件，經被告准予延至98年8 月29日提示，惟原告
    嗣以98年8 月26日未具文號函說明「……目前已經停業，原
    有員工亦早已一一離職，經全力搜尋結果，謹提出下列資料
    供貴局參酌……」，本件既經被告列示應提示之帳簿憑證及
    文據，經原告「全力搜尋結果」且未再次申請展延，仍僅能
    提示總分類帳，未提供符合會計帳簿憑證辦法第2 條規定之
    日記帳、在建工程明細帳、施工日報表、憑證、工程合約及
    驗收證明等相關資料供核，從而原告所提示有關各種證明成
    本之帳簿、文據不完全，致其成本無法勾稽查核，即難謂被
    告有違改制前行政法院61年判字第198 號判例意旨，況原告
    迄今仍未補具任何帳簿憑證及文據，揆諸首揭說明，原告即
    有帳簿、文據提示不完全之情形，自難謂已善盡納稅義務人
    之協力義務。
  (五)原告主張與力清公司等虛設行號有進貨交易事實，營業稅部
    分於行政救濟尚未確定乙節，該部分僅係系爭全部營業成本
    之一部，原告未能提示94年度完整之帳簿憑證及文據，致全
    部營業成本無法核對勾稽，無論前開營業稅行政救濟結果為
    何，均與本案應以同業利潤標準核定其所得額之認定無影響
    ，原告主張顯屬誤解。綜上，所訴各節委無足採，依首揭規
    定，原核定營業淨利31,188,663元並無不合。
  (六)聲明求為判決：駁回原告之訴；訴訟費用由原告負擔。
五、兩造之爭點為原告於被告調查時是否已善盡提供帳證供核之
    義務？被告以原告營業成本取具涉嫌虛設行號之憑證，且未
    能提示帳證資料供核，按同業利潤標準淨利率9%核定原告營
    業淨利，是否適法有據。
六、經查：
  (一)按「營利事業所得之計算，以其本年度收入總額減除各項成
    本費用、損失及稅捐後之純益額為所得額。」、「稽徵機關
    進行調查或復查時，納稅義務人應提示有關各種證明所得額
    之帳簿、文據；其未提示者，稽徵機關得依查得之資料或同
    業利潤標準，核定其所得額。」行為時所得稅法第24條第1
    項、第83條第1 項定有明文。次按「本法第83條所稱之帳簿
    文據，其關係所得額之一部或關係課稅年度中某一期間之所
    得額，而納稅義務人未能提示者，稽徵機關得就該部分依查
    得資料或同業利潤標準核定其所得額。」所得稅法施行細則
    第81條第1 項定有明文。再按「營利事業之帳簿文據，其關
    係所得額之一部未能提示，經稽徵機關依所得稅法施行細則
    第81條之規定，就該部分按同業利潤標準核定其所得額者，
    其核定之所得額，以不超過當年度全部營業收入淨額依同業
    利潤標準核定之所得額為限。」查核準則第6 條第1 項前段
    亦定有明文。又按「凡實施商業會計法之營利事業，應依左
    列規定設置帳簿：一……三營建業：(一)日記簿：得視實際需
    要加設特種日記簿。(二)總分類帳：得視實際需要加設明細分
    類帳。(三)在建工程明細帳：得視實際需要加設材料、物料明
    細帳及待售房屋地明細帳。(四)施工日報表：記載工程每日有
    關進料、領料、退料、工時及工作紀錄等資料。(五)其他必要
    之補助帳簿。」會計帳簿憑證辦法第2 條第3 款亦定有明文
    。查會計帳簿憑證辦法，乃財政部依據所得稅法第21條第2
    項規定之授權所訂立關於營利事業帳簿憑證及會計紀錄之設
    置及管理等技術性及細節性規定，核與授權訂立此辦法係為
    促使營利事業保持足以正確計算其所得額之帳簿憑證及會計
    紀錄之目的相符，被告予以援用，自無不合。
  (二)又「……因租稅稽徵程序，稅捐稽徵機關雖依職權調查原則
    而進行，惟有關課稅要件事實，多發生於納稅義務人所得支
    配之範圍，稅捐稽徵機關掌握困難，為貫徹公平合法課稅之
    目的，因而課納稅義務人申報協力義務。……」司法院釋字
    第537 號解釋在案。查人民有依法律納稅之義務，為憲法第
    19條所明定，稅捐之法制基於「稽徵經濟原則」之考量，賦
    予人民協力及作為義務，即人民有依稅法規定誠實申報義務
    及提示課稅資料備查之協力義務。租稅稽徵程序，稅捐稽徵
    機關雖依職權調查原則而進行，惟有關課稅要件事實，多發
    生納稅義務人所得支配之範圍，稅捐稽徵機關掌握困難，為
    貫徹公平合法課稅之目的，因而課以納稅義務人申報協力義
    務。再按稽徵機關進行調查或復查時，納稅義務人應提示有
    關各種證明所得額之帳簿、文據；其未提示者，稽徵機關得
    依查得之資料或同業利潤標準，核定其所得額，為上揭行為
    時所得稅法第83條第1 項所明定。又帳簿憑證以及會計紀錄
    ，乃認定計算營利事業所得額之重要證據方法。因此，個別
    稅法內常規範有納稅義務人應設置、保管及提出帳冊予稽徵
    機關查核之協力義務，此觀所得稅法第21條第1 項規定：「
    營利事業應保持足以正確計算其營利事業所得額之帳簿憑證
    及會計紀錄。」即明。納稅義務人若未能就其關係所得額之
    全部或一部之帳證，提示供稽徵機關查核者，稽徵機關得就
    帳證不明部分，依查得資料或同業利潤標準核定其所得額，
    亦為所得稅法施行細則第81條明定。茲「所謂未提示，兼指
    帳簿文據全部未提示，或雖提示而有不完全、不健全或不相
    符者均有其適用」改制前行政法院61年判字第198 號判例可
    參。又採申報納稅制度之租稅，納稅義務人應依據正確之帳
    簿文據而為申報，稅捐機關亦應依據該帳簿文據而為課稅處
    分。惟如納稅義務人並未保存該項資料或拒絕提出，致稅捐
    機關無從依據直接具體之資料為課稅處分者，自應許稅捐機
    關為推計課稅。蓋稅捐機關不能因為欠缺直接具體資料而放
    棄課稅，否則無異形成僅對誠實保有正確資料者課稅，有違
    租稅公平。又當事人主張有利於己之事實者，就其事實有舉
    證之責任，民事訴訟法第277 條前段定有明文，依行政訴訟
    法第136 條之規定，前開規定為行政訴訟程序所準用。就課
    稅處分之要件事實而言，基於依法行政原則，為權利發生事
    實者，依前開規定，有關營利事業所得加項之收入，雖應由
    稅捐稽徵機關負舉證責任；惟有關所得計算基礎之減項，即
    「成本」與「費用」，因屬於權利發生後之消滅事由，則應
    由納稅義務人負舉證責任，從而稅捐發生及增加之事實，應
    由稅捐債權人負舉證責任，而屬稅捐減免之事實，則應由稅
    捐債務人舉證。
  (三)本件原告係經營管道工程業，94年度營利事業所得稅結算申
    報，原列報營業收入淨額346,540,707 元、營業成本325,07
    0,037 元及營業淨利2,151,970 元，被告初查以其營業成本
    取具涉嫌虛設行號之憑證，惟逾期未能提示相關之入帳明細
    、合約、付款證明等資料，致營業成本無法勾稽查核，遂按
    該業（行業標準代號：4002-11 ）同業利潤標準毛利率19﹪
    核算營業毛利65,842 ,734 元，減除核定營業費用及損失總
    額19,318,700元，核算營業淨利46,524,034元，惟較按同業
    利潤標準淨利率9%核算31,188,663元為高，依查核準則規定
    ，核定營業淨利31,188,663元。嗣原告提起復查，被告以98
    年7 月14日函請原告提示94年度帳簿憑證及有關文據、各類
    成本表、施工日報表、營業稅申報書、全部工程合約、工程
    驗收證明、股東會決議文件、取得力清公司、雲明公司、寅
    泓公司及利佑公司等進項憑證之入帳明細、成本、合約、支
    付價金流程及相關證明文件等資料供核，原告於98年7 月24
    日再提供部分資料，並申請延期1 個月提示其他文件，經被
    告准予展延至98年8 月29日提示，惟原告仍僅提示總分類帳
    ，而未提供符合會計帳簿憑證辦法第2 條規定之日記帳、在
    建工程明細帳、施工日報表、憑證、工程合約及驗收證明等
    相關資料供核，致營業成本仍無法勾稽查核，乃認原核定並
    無不合，而駁回原告復查之申請等情，有原告94年度營利事
    業所得稅結算申報書、被告核定通知書、估價單、工程估驗
    請款單、統一發票、付款簽收回條單、支票影本、被告98年
    7 月14日函、原告98年7 月24日及同年8 月26日函附原告總
    分類帳帳冊、原告向力清公司、雲明公司、寅泓公司、利佑
    公司進貨之相關資料、成本分析表、原告與業主漢唐集成股
    份有限公司工程合約書、訂購單及估驗計價單等件附原處分
    卷可參。原告不服被告原處分，主張其已依法及依被告要求
    提示相關帳冊文據供核，且原告與力清公司、雲明公司、寅
    泓公司、金上豐公司間確有進貨交易事實，縱被告仍有疑義
    ，亦應待行政爭訟結果確再為定奪定，非可由被告逕以原告
    無進貨事實並虛報進項稅額，依同業利率核定原告之營業淨
    利云云。
  (四)按納稅義務人負有包括申報義務、記帳義務、提示文據義務
    等之協力義務，如於稽徵機關進行調查或復查時，未提示該
    項帳簿文據或雖提示而有不完全者，稽徵機關得依查得之資
    料或同業利潤標準，核定其所得額，首揭所得稅法規定甚明
    。查本件原告固主張其已提示相關帳證資料供核云云，然本
    件被告以原告營業成本取具涉嫌虛設行號之憑證，惟逾期未
    能提示相關之入帳明細、合約、付款證明等資料，致營業成
    本無法勾稽查核等情，據被告述明在卷，亦為原告所不爭，
    復有營業稅年度資料進項來源明細表、被告處分書、復查決
    定書、被告裁處書等附原處分卷可按，則原告營業成本經被
    告查核後，既認有上揭疑慮之處，經被告函請原告提示相關
    之入帳明細、合約、付款證明等資料供核，核非無憑。次查
    本件經被告以98年7 月14日函請原告補提相關資料供核，原
    告雖於98年7 月24日再提供部分資料，並申請延期1 個月提
    示其他文件，經被告准予延至98年8 月29日提示，惟原告嗣
    以98年8 月26日未具文號函說明略以「……目前已經停業，
    原有員工亦早已一一離職，經全力搜尋結果，謹提出下列資
    料供貴局參酌……」等語，經查依原告所提出之資料顯示，
    其僅能提示上揭部分資料，並未依被告之要求，提供符合會
    計帳簿憑證辦法第2 條規定之日記帳、在建工程明細帳、施
    工日報表、憑證、工程合約及驗收證明等相關資料供核，則
    參照上揭改制前行政法院61年判字第198 號判例意旨，所謂
    未提示，兼指帳簿文據全部未提示，或雖提示而有不完全、
    不健全或不相符之情形，是原告未提出足資證明有關帳載事
    項為真實之文件供被告查核，難謂已善盡納稅義務人之協力
    義務，故被告以原告所提示有關各種證明成本之帳簿、文據
    不完全，致其成本無法勾稽查核，認原告系爭營業成本無從
    審認，並無違誤。又被告於無從審酌下，依首揭規定及函釋
    意旨，依查得之資料或同業利潤標準，核定其所得額亦無不
    合。
  (五)至原告主張稽徵機關應依所得稅法第83條第2 項規定時間再
    命其提示或補正云云，惟迨原告提起訴願時，並未主動提供
    應補正之帳簿憑證等有關證明文件供核，且於本院審理時亦
    陳明已無法再提出相關資料等語（參見本院卷第98頁），顯
    難認原告已善盡納稅義務人之協力義務，原告此項主張，亦
    不足採。
  (六)另原告主張其與力清公司等虛設行號有進貨交易事實，營業
    稅部分尚在行政救濟中，並未確定云云，此固為兩造所不爭
    ，然以原告此部分營業稅之爭執事項，僅係系爭年度全部營
    業成本之一部分，並非全部。本件係因原告未能提示94年度
    完整之帳簿憑證及文據供被告查核，致該年度全部營業成本
    無法核對勾稽，故依首揭規定，被告認應以同業利潤標準核
    定其所得額，並無不合。此核與原告前開營業稅行政救濟結
    果如何一節無涉，原告此項主張亦顯屬誤解。
  (七)綜上所述，營利事業所得稅有關費用、成本及損失等應行扣
    減之項目，係屬於課稅公法關係發生後之消滅事由，倘有待
    證事實真偽不明之情況，自應由主張扣抵之納稅義務人即原
    告承擔客觀的舉證責任。原告既未提供具體及有利事證供被
    告查核，從而被告以原告營業成本取具涉嫌虛設行號之憑證
    ，逾期未能提示相關之入帳明細、合約、付款證明等資料，
    致營業成本無法勾稽查核，按該業（行業標準代號：4002-1
    1 ）同業利潤標準毛利率19﹪核算營業毛利65,842,734元，
    減除核定營業費用及損失總額19,318,700元，核算營業淨利
    46,524,034元，較按同業利潤標準淨利率9%核算31,188,663
    元為高，依查核準則規定，核定營業淨利31,188,663元，應
    補稅額7,259,173 元，並無不合。
  (八)從而，原告起訴論旨，並非足採。原處分並無違法，訴願決
    定予以維持，核無不合。原告徒執前詞，訴請撤銷，為無理
    由，應予駁回。
  (九)本件事證已臻明確，兩造其餘主張及陳述，核與本判決所得
    心證及結果不生影響，毋庸逐一論述，附此敘明。
七、據上論結，本件原告之訴為無理由，依行政訴訟法第98條第
    1項前段，判決如主文。
中    華    民    國    99    年    8     月    12    日
                   臺北高等行政法院第四庭
                             審判長法  官  黃本仁
                                   法  官  林妙黛
                                   法  官  陳秀
上為正本係照原本作成。
如不服本判決，應於送達後20日內，向本院提出上訴狀並表明上
訴理由，如於本判決宣示後送達前提起上訴者，應於判決送達後
20日內補提上訴理由書（須按他造人數附繕本）。
中    華    民    國    99    年    8     月    12    日
                                   書記官  楊子鋒

司法院資訊處製作；財團法人民間司法改革基金會備份。
